【裁判字號】    89,訴,1756
【裁判日期】    891212
【裁判案由】    誣告
【裁判全文】
臺灣高雄地方法院刑事判決                        八十九年度訴字第一七五六號
    公  訴  人  臺灣高雄地方法院檢察署檢察官
    被      告  丙○○
    選任辯護人  李嘯風
右列被告因誣告案件，經檢察官提起公訴（八十九年度偵字第三二六二號），本院判
決如左：
    主  文
丙○○意圖他人受刑事處分，向該管公務員誣告，處有期徒刑伍月。
    事  實
一、丙○○曾有違反票據法等前科，最近一次於民國八十七年間因違反著作權法，經
    本院於八十八年七月十六日，以八十八年度易字第八五四號判處有期徒刑三月，
    經臺灣高等法院高雄分院於八十八年十二月三十日，以八十八年度上易字第一八
    一○號判決上訴駁回確定，於八十九年三月二十九日，易科罰金執行完畢（未構
    成累犯）。丙○○於八十七年一月間，因需資金週轉，請求其表哥甲○○代其向
    他人借款週轉，甲○○遂向同事戊○○借款新台幣（下同）一百七十八萬元，並
    將現金分三次交付與丙○○後，於八十七年二月二十五日，甲○○與戊○○一同
    前往高雄市○○路丙○○所經營之貝絲特卡拉ＯＫ店內，由丙○○親自簽發票號
    二五九一六○號、到期日為八十七年五月二十五日、面額一百八十萬元之本票乙
    紙交給甲○○，再由甲○○交給債權人作為借款擔保之用（其中二萬元為利息）
    。於本票到期日前，甲○○打電話詢問丙○○該筆借款如何處理，丙○○表示因
    經濟困難不便歸還，戊○○遂將本票交予其妻乙○○持向丁○調借一百六十餘萬
    元之現款，而後經丁○持向本院民事庭聲請本票強制執行，經本院於八十八年一
    月二十二日，以八十八年度票字第七二三號裁定准許丁○對丙○○強制執行，詎
    丙○○為拒絕給付票款，竟意圖使丁○受刑事處分，於八十八年三月二日具狀向
    臺灣高雄地方法院檢察署告訴丁○犯偽造有價證券罪，經該署受理後，於八十八
    年四月二十日及八十八年五月十八日偵訊時，丙○○到庭仍續稱該本票非其所簽
    發，嗣經檢察官將前開本票影本與丙○○簽名字跡送鑑定，始發現上情。
二、案經臺灣高雄地方法院檢察署檢察官自動檢舉偵辦。
    理  由
一、訊據被告丙○○固坦承於前揭時地向台灣高雄地方法院檢察署提出丁○偽造有價
    證券之告訴，惟矢口否認有何誣告犯行，並辯稱：伊不知表哥甲○○將支票拿給
    別人，伊只是想弄清楚事情真相，沒有誣告之故意云云。經查，前開面額一百八
    十萬元之本票，係被告於八十七年二月二十五日，在其所開設之貝絲特卡拉ＯＫ
    店內親自簽發並交給其表哥甲○○，甲○○再轉交給債權人戊○○作為一百七十
    八萬元借款之擔保，其中二萬元為利息，其後戊○○再將前開本票交給其妻乙○○於八十七年九月或十月間持向丁○借款，業經證人戊○○、乙○○、丁○於偵
    查中及本院調查中結證綦詳（偵查卷第十九頁背面、八十九年九月二十一日及十
    一月二日訊問筆錄），核與證人甲○○於偵查中及本院調查中結證稱：八十七年
    一月至二月期間，被告說開店需錢週轉，要求伊幫忙借一百七十八萬元，伊幫被
    告向同事戊○○借錢，錢分三次交給被告，被告說三個月就還，其後由伊帶戊○○到被告左營區○○路開設的貝絲特卡拉ＯＫ店內，由被告簽發一百八十萬元本
    票交給伊後再轉交給戊○○，以作為擔保清償之用，而其中二萬元是利息，伊有
    在本票上蓋章，但被告不知道，印章是當天或事後戊○○拿來找伊蓋的，偵查卷
    第二十九頁之本票是被告所簽發的，此本票並未約定禁止背書轉讓，且於本票到
    期前，伊主動打電話問被告錢是否已準備好要還給戊○○，被告說不方便但又未
    提出確切的解決方案等語（見偵查卷第二十七頁、本院八十九年十一月二日訊問
    筆錄），大致相符，顯見前開本票係被告親自簽發，以作為一百七十八萬元借款
    之擔保無疑。而被告既委託甲○○代其向他人借款，且親自簽發前開本票作為清
    償借款之擔保，焉有不知甲○○將前開本票轉交債權人之理？況甲○○於前開本
    票到期前，亦曾詢問過被告是否返還前揭借款，被告當時並未清償該借款，則以
    被告使用票據十幾年之經驗，理當知悉本票有流通性，該本票轉讓與第三人亦非
    異態，更且前開本票面額甚巨，被告理應印象深刻，焉有不知情之理？詎被告於
    偵查中，經檢察官檢察官傳訊證人甲○○、戊○○、乙○○並提示偵查卷第二十
    九頁卷附前開本票影本後，猶一再否認前開本票係伊所簽發，甚且誣指前開借款
    係案外人黃法霖所借，本票係黃法霖所簽發云云，足見被告辯稱不知甲○○會將
    本票轉讓他人，無誣告故意云云，顯係畏罪卸責之詞，不足採信。又上開偽造有
    價證券案件，經檢察官命被告於偵查庭時當庭書寫其姓名，並與前開本票影本送
    內政部警察署刑事警察局進行筆跡比對鑑定結果，認為本票影本上字跡與被告當
    庭書寫丙○○簽名字跡相符，有內政部警政署刑事警察局八十八年五月二十五日
    刑鑑字第四七九二六號鑑驗通知書在卷可憑，足認上開本票上「丙○○」之字跡
    確為被告所親書無訛。是被告明知前開本票上之簽名為真正，竟向職司刑事追訴
    之台灣高雄地方法院檢察署，誣指丁○偽造前開本票，涉有偽造有價證券之罪嫌
    ，其有使丁○刑事處分之意圖甚明；而丁○上開偽造有價證券案件，亦經不起訴
    處分確定在案，有臺灣高雄地方法院檢察署檢察官八十八度偵字第六○○五號不
    起訴處分書附卷可佐。是本件罪證明確，被告犯行足堪認定。
二、核被告丙○○所為，係犯刑法第一百六十九條第一項之誣告罪。爰審酌被告為圖
    卸付票款即誣告他人，惡意非淺，其犯罪之動機、目的、手段、所生危害及犯後
    猶否認犯行，態度難認良好等一切情狀，爰量處如主文所示之刑，以資儆懲。
據上論斷，應依刑事訴訟法第二百九十九條第一項前段，刑法第一百六十九條第一項
，判決如主文。
本案經檢察官吳茂松到庭執行職務。
中      華      民      國    八十九    年     十二     月     十二     日
      臺灣高雄地方法院刑事第四庭
                                      法  官  廖 純 卿
右正本證明與原本無異。
如不服本判決，應於判決送達後十日內，向本院提出上訴狀。
                                      書記官  林 孝 聰
中    華    民    國      八十九      年      十二      月      十二    日
附錄本案論罪科刑法條全文：
刑法第一百六十九條第一項。
意圖他人受刑事或懲戒處分，向該管公務員誣告者，處七年以下有期徒刑。


司法院資訊處製作；財團法人民間司法改革基金會備份。
